臺灣高等法院高雄分院民事判決　九十三年度訴易字第二三號
　　　原　　　告　丁○○
　　　訴訟代理人　丙○○
　　　被　　　告　乙○○
　　　　　　　　　甲○○
　　　共　　　同
　　　訴訟代理人　黃振銘律師
當事人間請求侵權行為損害賠償事件，原告於刑事訴訟（本院九十三年度上易字第一
二三號）提起附帶民事訴訟（本院九十三年度附民字第三一號），經本院刑事庭裁定
移送，本院於中華民國九十三年十月十三日辯論終結，判決如下︰
    主    文
被告甲○○應給付原告新台幣壹萬元，及自民國九十三年六月二十六日起至清償日止
，按年息百分之五計算之利息。
被告應連帶給付原告新台幣伍仟元，及自民國九十三年六月二十六日起至清償日止，
按年息百分之五計算之利息。
原告其餘之訴駁回。
訴訟費用由被告甲○○負擔十分之二，由被告連帶負擔十分之一，其餘由原告負擔。
    事實及理由
一、原告起訴主張：伊與母親劉阿裁居住在高雄縣鳳山市○○路一五二及一五四號房
    屋並經營肉圓店，被告乙○○與其母吳黃惠利居住在同路一五０號房屋。民國九
    十二年九月二日適逢颱風天，當日上午八時許，吳黃惠利藉口伊設置在騎樓之帆
    布雨棚被風吹起會傾倒其物品為由，大聲罵伊，伊出門查看，吳黃惠利突出手抓
    傷伊左臉頰，被告甲○○（吳黃惠利之小叔）則衝至上開一五四號騎樓處毆打伊
    ，致受有左臉頰部抓破傷三×０．二公分、右手部前部溢血五×四公分、背部溢
    血六×四及五×二公分等傷害，嗣經旁人拉開甲○○，伊進屋後，詎甲○○與乙
    ○○在上開一五四號騎樓各舉起一張塑膠椅，作勢要砸向在屋內之伊，乙○○（
    吳黃惠利之子）並以台語向伊恫稱：要打給你死等語，致伊心生畏懼。爰依侵權
    行為法律關係，請求判決：(一)被告甲○○應給付原告十萬元，及自起訴狀繕本送
    達翌日起至清償日止，按年息百分之五計算之利息。(二)被告應連帶給付原告五萬
    元，及自起訴狀繕本送達翌日起至清償日止，按年息百分之五計算之利息。
二、被告則以：被告甲○○因與原告互毆而二人均受傷，互毆之原因係原告以不堪入
    耳之三字經公然辱罵甲○○之嫂吳黃惠利，甲○○基於義憤始過去制止，因而發
    生拉扯，原告才有傷勢可言，惟此損害之發生，始作俑者係原告，且甲○○亦受
    原告毆打，傷勢遠較原告嚴重，依民法第二百十七條第一項之規定，鈞院應免除
    此部分賠償金額。況原告並未舉證證明所受損害之具體數額，亦應駁回。又甲○
    ○與乙○○各舉起一把塑膠椅子，並非作勢要砸向屋內之原告，而是看到原告要
    拿菜刀出來，基於正當防衛及嚇阻原告持菜刀之意思所為，並無恐嚇原告之意思
    。且被告乙○○亦未恫稱：「要打給你死」，縱然乙○○有出此言，亦係正當防
    衛並嚇阻原告持菜刀使然。況原告未因被告共同恐嚇受有何損害等語，資為抗辯
    。並聲明駁回原告之訴。
三、經查原告與其母劉阿裁居住在高雄縣鳳山市○○路一五二及一五四號房屋並經營
    肉圓店，被告乙○○與其母吳黃惠利則居住在同路一五０號房屋。九十二年九月
    二日適逢颱風天，當日上午八時許，原告與吳黃惠利在上開一五四號騎樓處，因
    原告設置之帆布雨棚被風吹起是否會傾倒吳黃惠利物品一事而發生爭執，原告並
    遭被告甲○○毆打成傷，嗣經旁人拉開甲○○，原告進屋後，甲○○與乙○○在
    上開一五四號騎樓各舉起一張塑膠椅等事實，為兩造所不爭，並有驗傷診斷書附
    卷可查，堪信為真實。
四、本件兩造所爭執者為：(一)被告甲○○毆打原告有無民法第二百十七條第一項過失
    相抵規定之適用？(二)被告是否有共同恐嚇原告之行為？(三)原告得請求被告賠償之
    金額若干？茲析述如次。
五、關於被告甲○○毆打原告有無民法第二百十七條第一項規定之適用部分：
    按因故意或過失不法侵害他人之權利者，負損害賠償責任。又不法侵害他人之身
    體、健康、名譽、自由、信用、隱私、貞操，或不法侵害其他人格法益而情節重
    大者，被害人雖非財產上之損害，亦得請求賠償相當之金額。民法第一百八十四
    條第一項前段、第一百九十五條第一項前段分別定有明文。又按雙方互毆乃雙方
    互為侵權行為，與雙方行為為損害之共同原因者有別，無民法第二百十七條過失
    相抵原則之適用。最高法院六十八年台上字第九六七號著有判例。又民法第二百
    十七條第一項規定損害之發生或擴大，被害人與有過失者，法院得減輕賠償金額
    或免除之，目的在謀求加害人與被害人間之公平（最高法院八十五年台上字第一
    七五六號判例參照）。經查被告甲○○毆打原告成傷之行為，既屬事實，原告受
    有非財產之損害，自堪認定，依上開規定，原告自得請求被告甲○○賠償慰撫金
    。又原告受傷係因與被告甲○○發生互毆所致，業據被告甲○○自承明確，並經
    另案原審法院九十二年度自字第三四三號傷害等案件承辦法官就原告所提出之案
    發現場監視錄影帶當庭勘驗結果，證實原告與被告甲○○確有發生拉扯等情，足
    見原告與被告甲○○有互毆情事，堪予認定，則依上開判例意旨，原告請求被告
    甲○○賠償慰撫金，自無民法第二百十七條過失相抵原則之適用。又縱認原告有
    以三字經辱罵被告甲○○之嫂吳黃惠利，及甲○○因此毆打原告成傷，惟甲○○
    並非原告辱罵三字經之被害人，其毆打原告成傷，對原告應負損害賠償責任，並
    無公平與否之問題，尚難以其基於義憤而毆打原告，認有民法第二百十七條規定
    之適用。故被告甲○○辯稱原告以三字經公然辱罵伊嫂吳黃惠利，係始作俑者，
    且伊與原告互毆，伊所受傷勢較原告嚴重，法院應免除其賠償金云云，不足採信
    。
六、關於被告是否有共同恐嚇原告之行為部分：
    按數人共同不法侵害他人之權利者，連帶負損害賠償責任。民法第一百八十五條
    第一項前段定有明文。經查被告甲○○被人拉開而停止與原告互毆後，原告經其
    母劉阿裁拉住推往其上開一五四號屋內，甲○○與乙○○則在該屋騎樓處各舉起
    一張塑膠椅等情，為兩造所不爭，且被告乙○○於上開刑事案件對於證人陳永松
    證述：「丁○○從裡面要拿一支菜刀出來，但被推進去，乙○○說如果你（指原
    告）拿菜刀出來就要打給你死」等語，及證人陳謝牡丹（即陳永松之妻）證述：
    「他（指乙○○）就拿椅子，說如果你拿菜刀出來，我就砸下去」等語，並無爭
    執，足見被告乙○○當時確有舉起椅子作勢要砸向原告屋內並揚稱：「要打給你
    死」等情事，被告乙○○辯稱伊舉起椅子並非作勢要擲向原告屋內，亦未出言「
    要打給你死」等語，顯非可採。又被告雖舉證人陳永松、陳謝牡丹及柯美英等人
    於上開刑事案件關於原告在屋內要持菜刀出來之證詞，辯稱其係基於正當防衛，
    並無恐嚇之意云云。惟查上開刑事案件承辦法官就原告所提出之案發現場監視錄
    影帶當庭勘驗結果，證實原告進屋後未持菜刀走出屋外等情，有被告所不爭之勘
    驗筆錄附在上開刑事案卷可稽。且原告進屋後，縱在其屋內有持菜刀之行為，惟
    既未對被告有何不法侵害之行為，被告即無正當防衛之可言。故被告在上開騎樓
    各舉起一把椅子，作勢要砸向屋內之原告，及被告乙○○並向原告恫稱：「要打
    給你死」等語，顯係共同以加害原告生命及身體之事，恐嚇原告，且致使原告心
    生畏懼，而受有非財產上損害，堪予認定。是被告共同恐嚇原告，係屬不法侵害
    原告之自由，原告依前揭規定，自得請求被告連帶賠償慰撫金。被告辯稱伊等未
    共同恐嚇原告，原告亦未因伊等共同恐嚇而受有何損害云云，不足採信。
七、關於原告得請求被告賠償之金額若干部分：
    查原告係大學畢業，職業為資訊工程師，每月收入約四萬元；被告甲○○則係國
    中畢業，以擺攤位維生，每月收入約二、三萬元，被告乙○○為高中畢業，在私
    人公司從事資訊資料管理，每月收入約二萬三千元等情，業經兩造陳明在卷且無
    爭執。又原告有房屋、土地各一筆，其九十二年度有所得十二筆，金額共計六十
    七萬零六百八十六元；被告乙○○於九十一年度有投資二筆，其九十二年度有所
    得二筆，金額共計四十一萬三千二百八十七元；被告甲○○有房屋一筆、土地六
    筆，其九十二年度有所得二筆，金額共計八千零六元等情，此有稅務電子閘門財
    產所得調件明細表附卷可稽。本院審酌兩造之身分、社會地位、經濟狀況，及原
    告所受傷勢及被告恐嚇情節均非嚴重等一切情狀，認原告就其遭被告甲○○毆打
    部分，請求甲○○賠償慰撫金，以一萬元為適當；就被告共同恐嚇部分，請求被
    告連帶賠償慰撫金，以五千元為適當。至關於損害賠償慰撫金之酌定，係屬於法
    院職權之行使，本件原告得請求慰撫金之數額，本院已依職權斟酌認定如上述，
    被告抗辯原告未舉證證明所受損害之具體數額云云，要不足採。
八、從而，原告依侵權行為法則，請求被告甲○○應給付原告一萬元，被告應連帶給
    付原告五千元，及均自起訴狀繕本送達翌日即九十三年六月二十六日起至清償日
    止，按年息百分之五計算之利息，為有理由，應予准許。逾此部分之請求，為無
    理由，應予駁回。又本件事證已臻明確，兩造其餘攻擊防禦方法及舉證，於本判
    決結果不生影響，爰不逐一論述。至原告另聲請訊問證人賴倩雯、劉阿裁、林素
    文等人，證明吳黃惠利起初用手抓傷其臉頰，及原告並未出口辱罵吳黃惠利等事
    實，與本院前開認定被告侵權行為之事實亦不生影響，本院認為無調查之必要，
    併予敘明。
九、據上論結，本件原告之訴為一部有理由，一部無理由，依民事訴訟法第七十九條
    、第八十五條第二項，判決如主文。
中　　　華　　　民　　　國　　九十三　　年　　　十　　　月　　二十七　　日
                                    民事第三庭
~B1審判長法官　張國彬
~B2　　　法官　鄭月霞
~B3　　　法官　徐文祥
正本係照原本作成。
不得上訴。
中　　　華　　　民　　　國　　九十三　　年　　　十　　　月　　二十七　　日
~B1法院書記官　黃富美
